臺灣屏東地方法院刑事判決
111年度訴字第331號
聲  請  人  臺灣屏東地方檢察署檢察官
被      告  蘇弘正




選任辯護人  孫安妮律師
上列被告因違反毒品危害防制條例案件，經檢察官提起公訴（11
1年度偵字第4024號、111年度偵字第6199號），本院判決如下：
    主  文
蘇弘正犯如附表一主文欄所示之罪，各處如附表一主文欄所示之
刑及沒收。應執行有期徒刑玖年。
    事  實
一、蘇弘正明知海洛因及甲基安非他命分屬毒品危害防制條例第
    2條第2項第1款、第2款規定之第一級、第二級毒品，不得販
    賣，竟仍分別為下列行為：
（一）意圖營利，基於販賣第二級毒品甲基安非他命之犯意，於
      民國111年2月6日10時20分許，先由陳彥彰以其所持用之
      門號0000000000號行動電話與蘇弘正所持用之門號000000
      0000號行動電話聯絡，其後雙方約在蘇弘正所經營址設屏
      東縣○○鄉○○村○○路000號之椰子店，以新臺幣（下同）1,0
      00元之價格，由蘇弘正販賣並交付重量約0.3公克之第二
      級毒品甲基安非他命1包予陳彥彰，陳彥彰則交付1,000元
      予蘇弘正收訖，而完成交易。
（二）意圖營利，基於販賣第一級毒品海洛因之犯意，於111年3
      月30日13時57分許，先由江添增以公用電話與蘇弘正所持
      用之門號0000000000號行動電話聯絡，其後雙方約在蘇弘
      正上址椰子店，以1,500元加上雨衣1盒（折抵500元）作
      為對價，由蘇弘正販賣並交付數量不詳之第一級毒品海洛
      因1包（無證據證明達純質淨重10公克以上）予江添增，
      江添增則交付1,500元加上雨衣1盒予蘇弘正收訖，而完成
      交易。
（三）意圖營利，基於販賣第二級毒品甲基安非他命之犯意，於
      110年12月2日22時56分許，先由張翔智以其所持用之門號
      0000000000號行動電話與蘇弘正所持用之門號0000000000
      號行動電話聯絡，其後雙方約在蘇弘正上址椰子店，以1,
      000元之價格，由蘇弘正販賣並交付數量不詳之第二級毒
      品甲基安非他命1包（無證據證明達純質淨重20公克以上
      ）予張翔智，張翔智則於同年月4日上午6時許至上址交付
      1,000元予蘇弘正收訖，而完成交易。
（四）意圖營利，基於販賣第二級毒品甲基安非他命之犯意，於
      111年2月5日21時許，先由林豊裕以其所持用之門號00000
      00000號行動電話與蘇弘正所持用之門號0000000000號行
      動電話聯絡，其後雙方約在蘇弘正上址椰子店，以500元
      之價格，由蘇弘正販賣並交付重量約0.2公克之第二級毒
      品甲基安非他命1包予林豊裕，林豊裕則交付500元予蘇弘
      正收訖，而完成交易。
二、嗣經警於111年3月30日14時25分許，持本院核發之搜索票至
    上址執行搜索，並扣得如附表二所示之物，而查知上情。　
三、案經屏東縣政府警察局移送臺灣屏東地方檢察署（下稱屏東
    地檢署）檢察官偵查後提起公訴。
　　理  由
一、證據能力之說明：
（一）按被告以外之人於審判外之陳述雖不符刑事訴訟法第159 
      條之1至之4等4條之規定，而經當事人於審判程序同意作
      為證據，法院審酌該言詞陳述或書面陳述作成時之情況，
      認為適當者，亦得為證據；當事人、代理人或辯護人於法
      院調查證據時，知有刑事訴訟法第159條第1項不得為證據
      之情形，而未於言詞辯論終結前聲明異議者，視為有前項
      之同意，同法第159條之5定有明文。立法意旨在於傳聞證
      據未經當事人之反對詰問予以核實，原則上先予排除。惟
      若當事人已放棄反對詰問權，於審判程序中表明同意該等
      傳聞證據可作為證據；或於言詞辯論終結前未聲明異議，
      基於尊重當事人對傳聞證據之處分權，及證據資料愈豐富
      ，愈有助於真實發見之理念，且強化言詞辯論主義，使訴
      訟程序得以順暢進行，上開傳聞證據亦均具有證據能力。
      本案下列引用之供述證據，經辯護人具狀同意均有證據能
      力（見本院卷第115頁），且檢察官、被告及辯護人於本
      院言詞辯論終結前均未聲明異議，而本院認其作成之情形
      並無違反法定程序取得或不當情形，經審酌後認為適當，
      應認於本案有證據能力。
（二）本案以下引用之非供述證據，均依法定程序製作、取得，
      與本案具有關聯性，業經本院依法踐行調查證據程序，檢
      察官、被告及辯護人均不爭執該等證據之證據能力，亦查
      無依法應排除其證據能力之情形，均具證據能力。
二、認定犯罪事實所憑之證據及理由：
（一）上揭犯罪事實，業據被告於警詢、偵查中（曾否認）、本
      院延長羈押訊問及審理時均坦承不諱，核與證人陳彥彰、
      江添增、張翔智、林豊裕於警詢及偵查中證述情節相符，
      並有通訊監察譯文、本院通訊監察書、指認犯罪嫌疑人紀
      錄表、屏東縣政府警察局搜索扣押筆錄、扣押物品目錄表
      、110年11月29日偵查報告、111年3月8日職務報告、屏東
      地檢署鑑定許可書、勘察採證同意書、毒品案件涉嫌人尿
      液採證編號姓名對照表、檢驗報告單、快速篩檢試劑照片
      、屏東縣檢驗中心檢驗報告、現場蒐證照片、扣押毒品照
      片、行動電話通訊軟體LINE通話紀錄翻拍照片、車輛詳細
      資料報表、111年4月25日職務報告、法務部調查局濫用藥
      物實驗室111年6月16日調科壹字第11123012930號鑑定書
      在卷可稽，並有如附表二所示之物扣案可佐，足認被告上
      開任意性自白與事實相符。
（二）按販賣毒品者，其主觀上須有營利之意圖，且客觀上有販
      賣之行為，即足構成，至於實際上是否已經獲利，則非所
      問（參照最高法院93年度台上字第1651號判決）。復衡諸
      我國查緝毒品之施用或販賣一向執法甚嚴，對於販賣毒品
      者尤科以重度刑責，又販賣毒品既係違法行為，當非可公
      然為之，亦無公定價格，且容易分裝並增減份量，而每次
      買賣之價量，可能隨時依雙方關係深淺、資力、需求量及
      對行情之認知、來源是否充裕、查緝是否嚴謹、購買者被
      查獲時供述購買對象之可能風險之評估等情形，而異其標
      準，非可一概而論，是販賣之利得，誠非固定，除非經行
      為人詳細供出各次所販賣之毒品之進價及售價，且數量俱
      臻明確外，實難察得其交易實情，但販賣毒品係重罪，且
      毒品量微價高，取得不易，倘若非有利可圖，一般人當無
      干冒重度刑責而提供毒品給他人之可能，是其販入之價格
      必較售出之價格低廉，而有從中賺取買賣差價牟利之意圖
      及事實，應屬合理之認定，縱使販賣之人從價差或量差中
      牟利方式雖異，其意圖營利之非法販賣行為仍屬同一。本
      件被告與附表一編號1至4所示之購毒者陳彥彰、江添增、
      張翔智、林豊裕並非至親，被告竟甘冒遭到查緝判處重刑
      之危險，將第一、二級毒品販賣並交付予上開購毒者，並
      收取對價，顯見如附表一編號1至4所示之販賣第一、二級
      毒品犯行對被告，係屬有利可圖始願為之，被告於本院審
      理時亦自承：「（販賣毒品賺取多少？）販賣500、1,000
      及1,500元的毒品都是賺取100至200元。」等語（見本院
      卷第182頁），堪認被告如附表一編號1至4所示販賣第一
      、二級毒品之犯行，被告均有從中獲利之意圖甚明。
（三）綜上，前開犯罪事實均事證明確，被告上開犯行均堪以認
      定，應依法論罪科刑。
三、論罪科刑之理由：
（一）按海洛因、甲基安非他命係屬毒品危害防制條例第2條第2
       項第1款、第2款所稱之第一級毒品、第二級毒品，不得
      販賣。故核被告如附表一編號2所示之行為，係犯毒品危
      害防制條例第4條第1項之販賣第一級毒品罪；如附表一編
      號1、3、4所示行為，係犯毒品危害防制條例第4條第2項
      之販賣第二級毒品罪。
（二）被告為販賣海洛因及甲基安非他命前所為持有該毒品之行
      為，為該次販賣之高度行為所吸收，不另論罪。
（三）被告所為1次販賣第一級毒品犯行（附表一編號2）、3次
      販賣第二級毒品犯行（附表一編號1、3、4），犯意各別
      、行為互殊，應予分論併罰。
（四）刑之加重、減輕：
  　1.累犯：
　　  按刑法第47條第1項規定：「受徒刑之執行完畢，或一部
      之執行而赦免後，5年以內故意再犯有期徒刑以上之罪者
      ，為累犯，加重本刑至二分之一。」有關累犯加重本刑部
      分，不生違反憲法一行為不二罰原則之問題。惟其不分情
      節，基於累犯者有其特別惡性及對刑罰反應力薄弱等立法
      理由，一律加重最低本刑，於不符合刑法第59條所定要件
      之情形下，致生行為人所受之刑罰超過其所應負擔罪責之
      個案，其人身自由因此遭受過苛之侵害部分，對人民受憲
      法第8條保障之人身自由所為限制，不符憲法罪刑相當原
      則，牴觸憲法第23條比例原則。於此範圍內，有關機關應
      自本解釋公布之日起2年內，依本解釋意旨修正之。於修
      正前，為避免發生上述罪刑不相當之情形，法院就該個案
      應依本解釋意旨，裁量是否加重最低本刑（司法院釋字第
      775號解釋意旨參照）。經查，被告前因違反毒品危害防
      制條例案件，經本院分別以109年度訴字第380號判決判處
      有期徒刑9月，及以108年訴字第889號判決判處有期徒刑1
      0月確定，嗣經接續執行，於110年6月1日縮短刑期假釋出
      監併付保護管束，於110年10月4日保護管束期滿未經撤銷
      假釋，視為執行完畢等情，有臺灣高等法院被告前案紀錄
      表在卷可參，其於有期徒刑執行完畢5年內，故意再犯本
      案有期徒刑以上之罪，顯已符刑法第47條第1項之累犯要
      件。本院考量被告前因他案而經徒刑執行完畢後，理應產
      生警惕作用，然被告卻故意再犯本案犯行，且審酌被告本
      案所為與其前開所載構成累犯之前案均為違反毒品危害防
      制條例案件，且其於執行同質性犯罪之刑罰完畢後5年內
      ，仍無從經由前案刑責予以矯正行為及強化法治觀念，屢
      再犯同罪質之案件，甚至從施用轉為販賣毒品，顯示其惡
      性更重於前者，足認其有特別惡性及對刑罰反應力薄弱等
      情，而有加重其刑之必要，爰就被告所犯上開各罪，除所
      犯販賣第一級毒品罪法定本刑為死刑、無期徒刑部分，及
      販賣第二級毒品罪之法定刑為無期徒刑部分，依法不得加
      重外，其餘俱應依刑法第47條第1項之規定，加重其刑。
  　2.刑法第59條：
　　  被告就附表一編號2所示販賣海洛因之次數僅1次，藥腳對
      象僅1人，該藥腳對象本即有施用毒品習慣，非因被告之
      販賣行為而沾染毒品。又被告該次之販賣金額僅1,500元
      加上雨衣1盒，價額不大，對象特定，獲利有限，其惡性
      及犯罪情節與專門從事大量販賣毒品之「國際盤」、「大
      盤」、「中盤」之毒販有別，且與利用幫派組織結構販賣
      而獲得厚利、使毒品大量流通之情形相較，被告行為所生
      危害顯然較低。因被告行為時所犯販賣第一級毒品罪之法
      定本刑為死刑或無期徒刑，倘各處以最低之無期徒刑，實
      嫌過重，難謂符合罪刑相當及比例原則，容有情輕法重之
      虞，爰依刑法第59條規定，酌量減輕其刑。
  　3.毒品危害防制條例第17條第2項：
　　  被告於偵查及審判中均自白附表一編號1至4所示之全部犯
      行，則依毒品危害防制條例第17條第2項規定，均應依毒
      品危害防制條例第17條第2項規定減輕其刑。
    4.被告如事實欄一（二）所示之販賣第一級毒品犯行同時有
      上開1種加重事由（刑法第47條第1項）、2種減輕事由（
      即毒品危害防制條例第17條第2項、刑法第59條），爰依
      法先加（法定刑為死刑、無期徒刑部分，依法均不得加重
      ）後遞減輕之；被告如事實欄一（一）、（三）至（四）
      所示之販賣第二級毒品犯行，同時有上開1種加重事由（
      刑法第47條第1項）、1種減輕事由（即毒品危害防制條例
      第17條第2項），爰依刑法第71條第1項規定，先加（法定
      刑為無期徒刑部分，依法均不得加重）後減之。
（五）爰審酌被告未思以正途謀生，無視毒品對社會秩序及國民
      健康危害至深且鉅，又嚴重影響社會治安，且施用毒品者
      容易上癮而戒除不易，竟無視國家杜絕毒品犯罪之禁令，
      僅為圖自己利益，仍非法販賣第一、二級毒品，對於國民
      健康及社會秩序之影響甚鉅，應嚴予非難，不宜輕縱，兼
      衡及犯後坦承全部犯行（惟曾3次否認犯行）之犯後態度
      、販賣毒品之次數（4次）、數量、金額（500至1,500加
      上雨衣1盒）均非鉅，兼衡其國中畢業之智識程度，入所
      前從事種植及販賣椰子之工作，月收入約4至5萬元，及犯
      罪之動機、目的、手段、所生危害等一切情狀，分別量處
      如附表一主文欄所示之刑，並定其應執行之刑如主文所示
      。
（六）沒收部分：
    1.按毒品危害防制條例第18條第1項前段規定，查獲之第一
      、二級毒品，不問屬於犯人與否，均沒收銷燬之，此所稱
      「查獲之毒品」，係指被查獲而與本案有關之全部毒品而
      言。扣案第一級毒品海洛因3包（即附表二編號1至3），
      經檢驗均含第一級毒品海洛因成分，有法務部調查局濫用
      藥物實驗室111年6月16日調科壹字第11123012930號鑑定
      書1紙在卷可佐（見本院卷第105頁），均屬違禁物，又被
      告於本院審理時陳稱：扣押的毒品均係伊販賣剩餘的等語
      （見本院卷第179頁），故應於該次販賣犯行（附表一編
      號2）諭知沒收銷燬。扣案第二級毒品甲基安非他命6包（
      即附表二編號4至9），經檢驗均含有第二級毒品甲基安非
      他命成分，有欣生生物科技股份有限公司成分鑑定報告在
      卷可佐，均屬違禁物，又被告於本院審理時陳稱：扣押的
      毒品均係伊販賣剩餘的等語（見本院卷第179頁），故應
      於被告最後一次販賣第二級毒品之犯行（附表一編號1）
      諭知沒收銷燬。至附表二編號1至9盛裝毒品之包裝袋因內
      殘留微量毒品，難以析離，亦無析離實益，均與所包裝之
      毒品整體同視，併予沒收銷燬。
　  2.又按刑法第38條第2項、第4項規定「供犯罪所用、犯罪預
      備之物或犯罪所生之物，屬於犯罪行為人者，得沒收之。
      但有特別規定者，依其規定。」、「前二項之沒收，於全
      部或一部不能沒收或不宜執行沒收時，追徵其價額。」而
      毒品危害防制條例第19條第1項規定「犯第4條至第9條、
      第12條、第13條或第14條第1項、第2項之罪者，其供犯罪
      所用之物，不問屬於犯罪行為人與否，均沒收之。」就「
      供犯罪所用之物」另規定「不問屬於犯罪行為人與否，均
      沒收之」，採絕對義務沒收原則，設有特別規定，自應依
      刑法第38條第2項但書，優先適用毒品危害防制條例第19
      條第1項宣告沒收。查扣案REALME廠牌行動電話（含門號0
      000000000號SIM卡1張）1支，為被告所有，且用以聯繫如
      附表一編號1至4所示犯行使用，有通訊監察譯文在卷可佐
      ，並業據被告供承在卷（見本院卷第179頁）；扣案電子
      磅秤1台為被告所有，用於販賣毒品時秤重毒品之用，業
      據被告供承在卷（見本院卷第179頁），核屬供本件販賣
      毒品所用之物，是均應依毒品危害防制條例第19條第1項
      於如附表一編號1至4所示各次犯行項下宣告沒收。扣案夾
      鏈袋1包為被告所有，預備供販賣毒品時分裝毒品之用，
      業據被告供承在卷（見本院卷第179頁），應依刑法第38
      條第2項規定於如附表一編號1至4所示各次犯行項下宣告
      沒收。
　  3.按犯罪所得，屬於犯罪行為人者，沒收之，刑法第38條之
      1第1項前段定有明文。又犯罪所得沒收之目的在於消除行
      為人或第三人的不法獲利，具有類似不當得利之衡平措施
      性質，且任何人均不得坐享犯罪所得，犯罪行為人投入犯
      罪之成本不值得保護，故而販賣毒品所得無論成本若干或
      利潤多少，均應全部諭知沒收（最高法院106年度台上字
      第439號判決意旨參照）。查被告如事實欄一所示各次販
      賣第一、二級毒品之犯行均已實際取得現金及雨衣1盒（
      即附表二編號13），此據被告於本院延押訊問及審理時供
      述明確，為被告之犯罪所得，現金部分雖未扣案仍應依前
      開規定宣告沒收，於全部或一部不能沒收或不宜執行沒收
      時，併依同法條第3項規定，追徵其價額。
　　4.被告上開犯罪所宣告沒收之物，依刑法第40條之2第1項規
      定，應併執行之。
據上論斷，應依刑事訴訟法第299條第1項前段，判決如主文。
本案經檢察官莊承頻提起公訴，檢察官廖維中到庭執行職務。
中　　華　　民　　國　　111 　年　　9 　　月　　23　　日
                  刑事第三庭  審判長法　官  莊鎮遠 
　　　　　　　　　                  法  官  吳昭億
　　　　　　　　　                  法  官  陳茂亭
以上正本證明與原本無異。　　　　　　　　　　　　　　　　
如不服本判決應於收受送達後20日內向本院提出上訴書狀，其未
敘述上訴理由者，並得於提起上訴後20日內向本院補提理由書（
均須按他造當事人之人數附繕本）「切勿逕送上級法院」。
中　　華　　民　　國　　111 　年　　9 　　月　　23　　日
                                   書記官   李宛蓁
附錄本案論罪科刑法條：
毒品危害防制條例第4條
製造、運輸、販賣第一級毒品者，處死刑或無期徒刑；處無期徒
刑者，得併科新臺幣3千萬元以下罰金。
製造、運輸、販賣第二級毒品者，處無期徒刑或10年以上有期徒
刑，得併科新臺幣1千5百萬元以下罰金。
製造、運輸、販賣第三級毒品者，處7年以上有期徒刑，得併科
新臺幣1千萬元以下罰金。
製造、運輸、販賣第四級毒品者，處5年以上12年以下有期徒刑
，得併科新臺幣5百萬元以下罰金。
製造、運輸、販賣專供製造或施用毒品之器具者，處1年以上7年
以下有期徒刑，得併科新臺幣1百50萬元以下罰金。
前五項之未遂犯罰之。

附表一：
編號 犯罪事實 主文欄                              1                  如事實欄一（一）                            蘇弘正販賣第二級毒品，累犯，處有期徒刑伍年陸月。 扣案如附表二編號4至9所示之物均沒收銷燬。扣案如附表二編號10至12所示之物均沒收。未扣案販賣第二級毒品所得新臺幣壹仟元沒收，於全部或一部不能沒收時，追徵其價額。 2                  如事實欄一（二）                            蘇弘正販賣第一級毒品，累犯，處有期徒刑柒年拾月。 扣案如附表二編號1至3所示之物均沒收銷燬。扣案如附表二編號10至13所示之物均沒收。未扣案販賣第一級毒品所得新臺幣壹仟伍佰元沒收，於全部或一部不能沒收時，追徵其價額。 3                 如事實欄一（三）    蘇弘正販賣第二級毒品，累犯，處有期徒刑伍年陸月。 扣案如附表二編號10至12所示之物均沒收。未扣案販賣第二級毒品所得新臺幣壹仟元沒收，於全部或一部不能沒收時，追徵其價額。 4      如事實欄一（四）    蘇弘正販賣第二級毒品，累犯，處有期徒刑伍年肆月。 扣案如附表二編號10至12所示之物均沒收。未扣案販賣第二級毒品所得新臺幣伍佰元沒收，於全部或一部不能沒收時，追徵其價額。 

附表二：
編號 物品名稱                              所有人 1    扣案第一級毒品海洛因1包（含袋毛重7公克），經檢驗含第一級毒品海洛因成分，淨重4.79公克（驗餘淨重4.76公克，空包裝重2.28公克），純度84.14％，純質淨重4.03公克。 蘇弘正 2    扣案第一級毒品海洛因1包（含袋毛重0.54公克），經檢驗含第一級毒品海洛因成分，淨重0.31公克（驗餘淨重0.31公克，空包裝重0.27公克）。 蘇弘正  3 扣案第一級毒品海洛因1包（含袋毛重1.39公克），經檢驗含第一級毒品海洛因成分，淨重1.20公克（驗餘淨重1.18公克，空包裝重0.25公克），純度85.92％，純質淨重1.03公克。 蘇弘正 4 扣案第二級毒品甲基安非他命1包（含袋毛重3.16公克），經檢驗含第二級毒品甲基安非他命成分，淨重2.9225公克，驗餘重量2.9182公克。 蘇弘正 5 扣案第二級毒品甲基安非他命1包（含袋毛重3.29公克），經檢驗含第二級毒品甲基安非他命成分，淨重2.8122公克，驗餘重量2.8084公克。 蘇弘正 6 扣案第二級毒品甲基安非他命1包（含袋毛重0.5公克），經檢驗含第二級毒品甲基安非他命成分，淨重0.1941公克，驗餘重量0.0793公克。 蘇弘正 7 扣案第二級毒品甲基安非他命1包（含袋毛重1.47公克），經檢驗含第二級毒品甲基安非他命成分，淨重1.0163公克，驗餘重量1.0120公克。 蘇弘正 8 扣案第二級毒品甲基安非他命1包（含袋毛重0.46公克），經檢驗含第二級毒品甲基安非他命成分，淨重0.1147公克，驗餘重量0.1108公克。 蘇弘正 9 扣案第二級毒品甲基安非他命1包（含袋毛重0.6公克），經檢驗含第二級毒品甲基安非他命成分，淨重0.2488公克，驗餘重量0.2443公克。 蘇弘正 10 夾鏈袋1包 蘇弘正 11 電子磅秤1台 蘇弘正 12 REALME廠牌行動電話（含門號0000000000號SIM卡1張）1支 蘇弘正 13 雨衣1盒 蘇弘正